臺灣板橋地方法院刑事判決　　　　　　　95年度訴字第2347號
公　訴　人　臺灣板橋地方法院檢察署檢察官
被　　　告　乙○○
上列被告因違反毒品危害防制條例案件，經檢察官提起公訴（95
年度毒偵字第5078號），本院判決如下：
    主  文
乙○○施用第一級毒品，累犯，處有期徒刑拾月，減為有期徒刑
伍月，如易科罰金以銀元佰元折算壹日。
    事  實
一、乙○○曾於民國81年間因違反麻醉藥品管理條例案件，經臺
    灣臺北地方法院以81年度易字第8993號判處有期徒刑八月確
    定，又於81年間因違反肅清煙毒條例案件，經臺灣臺北地方
    法院以81年度訴字第2767號判處有期徒刑三年六月確定，上
    開二案嗣經法院裁定應執行有期徒刑三年十月，自82年2 月
    11日起執行，縮刑期滿日期為85年11月4 日，而於83年9 月
    16日假釋出監。乙○○又於84年間因違反麻醉藥品管理條例
    案件，經臺灣高等法院以84年度上訴字第4771號判處有期徒
    刑九月確定，再於84年間因違反肅清煙毒條例案件，經臺灣
    臺北地方法院以84年度訴字第2128號判處有期徒刑三年十月
    確定，復於84年間因違反麻醉藥品管理條例案件，經臺灣臺
    北地方法院以84年度易字第7065號判處有期徒刑六月確定，
    上開二案並經臺灣臺北地方法院以85年度聲字第428 號裁定
    應執行有期徒刑四年二月，而前揭假釋亦遭撤銷應執行殘刑
    二年一月十八日，並與上開臺灣高等法院判處之有期徒刑九
    月接續執行，自84年12月13日起執行，縮刑期滿日期為91年
    7 月30日，而於88年5 月13日假釋出監。乙○○復於89年間
    因竊盜案件，經臺灣高等法院以89年度上易字第2746號判處
    有期徒刑一年確定，自89年8 月30日起執行，而前揭假釋亦
    遭撤銷應執行殘刑三年二十日，接續執行，於93年4 月10日
    縮刑期滿執行完畢。乙○○復於93年間因違反毒品危害防制
    條例施用毒品案件，經本院以93年度毒聲字第1907號裁定送
    勒戒處所觀察勒戒後，認有繼續施用毒品之傾向，本院又依
    檢察官之聲請以93年度毒聲字第2108號裁定令入戒治處所施
    以強制戒治，乙○○自93年12月24日起執行強制戒治，嗣因
    執行強制戒治六個月以上，認無繼續強制戒治之必要，而於
    94年8 月9 日釋放出所而強制戒治執行完畢，臺灣板橋地方
    法院檢察署檢察官於94年8 月25日以94年度戒毒偵字第321
    號處分不起訴，仍不知悔改，明知毒品海洛因屬毒品危害防
    制條例規定禁止持有、施用之第一級毒品，竟於上開強制戒
    治執行完畢釋放後五年內，於95年6 月6 日下午4 時許為警
    採尿前26小時內之某時，不詳地點施用海洛因一次。嗣乙○
    ○於95年6 月6 日上午10時20分許，因涉犯竊盜罪嫌在臺北
    縣中和市○○路825 號前為警查獲，經警於同日下午4 時許
    採尿其尿液送驗結果呈嗎啡之陽性反應，而查知上情。
二、案經臺北縣政府警察局中和分局報請臺灣板橋地方法院檢察
    署檢察官偵查起訴。
    理  由
一、訊據被告乙○○矢口否認有何施用毒品海洛因之犯行，辯稱
    ：伊自95年4 月29日起在天主教耕莘醫院服用美沙冬，每天
    都有服用，就沒有再施用海洛因了云云。經查：
  (一)被告於95年6 月6 日下午4 時許為警採集之尿液送臺灣檢驗
    科技股份有限公司以酵素免疫分析法（EIA） 初驗，再以氣
    相層析質譜儀（GC/MS） 覆驗結果，呈嗎啡陽性反應，有尿
    液編號及姓名對照表、及臺灣檢驗科技股份有限公司95年6
    月29日濫用藥物尿液檢驗報告一件在卷可稽（見臺灣板橋地
    方法院95年度毒偵字第5078號卷第9 、10頁）。按海洛因經
    注射或吸入人體後，約百分之八十於24小時內自尿中排出，
    一般而言，尿液中能否驗出嗎啡陽性反應與其投與量、投與
    途徑、採尿時間、個人體質及檢測方法之靈敏度有關，國外
    曾有文獻報導注射六毫克之海洛因鹽酸鹽，其代謝物嗎啡之
    平均可檢出時限約為26小時，業經行政院衛生署藥物食品檢
    驗局於81年9 月8 日以藥檢壹字第8114885 號函述綦詳，被
    告於95年6 月6 日下午4 時許經警所採尿液送驗結果既有嗎
    啡之陽性反應，顯見被告在為警採尿前之26小時內某時點，
    曾有施用毒品海洛因之事實。再參諸海洛因係由嗎啡經化學
    合成之半人工合成品，其毒性倍於嗎啡，其施打或吸食後經
    人體代謝作用而分解成毒性較低之嗎啡，而於尿液中被檢測
    出，故吸食或施打海洛因或嗎啡在尿液中均以嗎啡形態被檢
    測出，此為本院職務上已知之事實，並經行政院衛生署藥物
    食品檢驗局上揭函文敘明，復觀以目前一般常見施用之毒品
    皆係海洛因，甚少或甚至未見有施用鴉片或嗎啡者之常情，
    則被告所施用之毒品係海洛因之事實，應堪以認定。
  (二)至於被告自95年4 月29日起迄同年6 月間持續在天主教耕莘
    醫院服用美沙冬之事實，固有天主教耕莘醫院診斷證明書一
    件，以及該院檢送本院之「替代性維持治療計畫個案領藥報
    到單95年4 月份每日急診藥局領藥暨急診護理人員監督服藥
    紀錄」影本、「替代性維持治療計畫個案領藥報到單95年5
    月份每日急診藥局領藥暨急診護理人員監督服藥紀錄」影本
    、「替代性維持治療計畫個案領藥報到單95年6 月份每日急
    診藥局領藥暨急診護理人員監督服藥紀錄」影本等接受美沙
    冬減毒計畫相關資料在卷可稽。且經本院向行政院衛生署管
    制藥品管理局函詢結果，該局亦函覆稱「行政院衛生署指定
    美沙冬減害計畫之醫療機構，天主教耕莘醫院為其中之一」
    ，有行政院衛生署管制藥品管理局96年6 月12日管檢字第09
    60005976號函一件在卷可按。但查，上揭行政院衛生署管制
    藥品管理局之函文亦敘明「衛生署美沙冬減害計畫所使用藥
    物是美沙冬口服製劑，依Clarke's Analysis of Drugs and
     Poisoylidine-1,5-dimethy1-3,3-diphenylpyrrolidine（
    EDDP）及2-ethy1-5-methy1-3,3-diphenylpyrrolidine（ED
    DP）成分，不會代謝成可待因及嗎啡成分。人體若服用美沙
    冬製劑後，其尿液不致檢出可待因及嗎啡陽性反應」，是被
    告前揭所辯應非可採，其施用海洛因之犯行已明。
  (三)又查曾於93年間因違反毒品危害防制條例施用毒品案件，經
    本院以93年度毒聲字第1907號裁定送勒戒處所觀察勒戒後，
    認有繼續施用毒品之傾向，本院又依檢察官之聲請以93年度
    毒聲字第2108號裁定令入戒治處所施以強制戒治，乙○○自
    93 年12 月24日起執行強制戒治，嗣因執行強制戒治六個月
    以上，認無繼續強制戒治之必要，而於94年8 月9 日釋放出
    所而強制戒治執行完畢，臺灣板橋地方法院檢察署檢察官於
    94年8 月25日以94年度戒毒偵字第321 號處分不起訴等情，
    復有臺灣高等法院被告前案紀錄表、臺灣板橋地方法院檢察
    署檢察官94年度戒毒偵字第321 號不起訴處分書各一件附卷
    可佐，足認被告確於強制戒治執行完畢釋放後五年內再犯施
    用毒品，從而，事證明確，被告犯行洵堪認定。
二、核被告所為，係犯毒品危害防制條例第10條第1 項之施用第
    一級毒品罪。其於施用海洛因前之持有海洛因犯行，為高度
    之施用行為所吸收，不另論罪。查被告有事實欄所示之前科
    紀錄，此有臺灣高等法院被告前案紀錄表一件在卷可稽，其
    於前案93年4 月10日執行完畢後，五年以內故意再犯本件有
    期徒刑以上之罪，為累犯，應依法加重其刑。爰審酌被告之
    素行狀況、犯罪動機、手段、目的，暨其施用海洛因所生危
    害實以自戕健康為主，於他人尚無明顯重大危害，及其犯罪
    後態度等一切情狀，量處如主文所示之刑。末查被告犯罪後
    ，中華民國96年罪犯減刑條例業已制定，經總統於96年7 月
    4 日公布，並自同年月16日起生效施行，核本件被告之犯罪
    時間、罪名等項，均合於該條例所定之減刑條件，爰依該條
    例第2 條第1 項第3 款規定減其宣告刑二分之一。又按犯最
    重本刑為五年以下有期徒刑以下之刑之罪，依本條例規定減
    為六月以下有期徒刑、拘役者，應於為減刑裁判時，併諭知
    易科罰金折算之標準，為中華民國96年罪犯減刑條例第9 條
    所明定。而被告行為後，刑法第41條關於易科罰金之規定，
    已於94年2 月2 日修正公布，並同自95年7 月1 日施行。而
    現行刑法第2 條第1 項規定「行為後法律有變更者，適用行
    為時之法律。但行為後之法律有利於行為人者，適用最有利
    於行為人之法律」，即行為後法律有變更者，應為「從舊從
    輕」之比較，查修正前刑法第41條第1 項前段規定「犯最重
    本刑為五年以下有期徒刑以下之刑之罪，而受六個月以下有
    期徒刑或拘役之宣告，因身體、教育、職業、家庭之關係或
    其他正當事由，執行顯有困難者，得以一元以上三元以下折
    算一日，易科罰金。」，又被告行為時之易科罰金折算標準
    ，修正前罰金罰鍰提高標準條例第2 條（現已刪除）規定，
    就其原定數額提高為一百倍折算一日，則本件被告行為時之
    易科罰金折算標準，最高以銀元三百元折算一日，經折算為
    新臺幣幣值後，為以新臺幣九百元折算為一日。而修正後刑
    法第41條第1 項前段規定「犯最重本刑為五年以下有期徒刑
    以下之刑之罪，而受六個月以下有期徒刑或拘役之宣告者，
    得以新臺幣一千元、二千元或三千元折算一日，易科罰金。
    」，比較修正前後之易科罰金折算標準，以修正前之規定較
    有利於被告，是本院應依修正前刑法第41條第1 項前段及修
    正前罰金罰鍰提高標準條例第2 條規定，併諭知易科罰金之
    折算標準。
三、移送併辦意旨略以：
  (一)臺灣板橋地方法院檢察署95年度毒偵字第5464號：被告乙○
    ○於95年6 月17日13時31分許為警採集尿液前26小時內之某
    時，在不詳處所，施用第一級毒品海洛因一次，嗣於同日下
    午2 時許，經警通知採集尿液送由臺灣檢驗科技股份有限公
    司檢驗後，始悉上情，因認被告涉犯毒品危害防制條例第10
    條第1 項之施用第一級毒品罪嫌，與上開論罪科刑之犯行有
    連續犯之裁判一罪關係，為法律上之同一案件。惟查，臺灣
    板橋地方法院檢察署95年度毒偵字第5464號卷內之臺灣檢驗
    科技股份有限公司濫用藥物尿液檢驗報告之檢驗結果固呈鴉
    片類陽性反應，但該檢驗報告係針對檢體編號「0000000000
    00」之尿液所為檢驗報告，與同卷所附尿液編號及姓名對照
    表所示被告乙○○之尿液編號為「000000000000」不符。經
    本院調閱臺灣檢驗科技股份有限公司針對檢體編號「000000
    000000」尿液所為之檢驗報告，該檢驗報告則判定鴉片類為
    陰性反應，有該檢驗報告附於本院卷可稽，是移送併辦意旨
    指被告於95年6 月17日13時31分許為警採集尿液前26小時內
    之某時在不詳處所施用第一級毒品海洛因，洵屬無據，自應
    移還檢察官另行處理。
  (二)臺灣板橋地方法院檢察署95年度毒偵字第7910號：被告乙○
    ○於95年11月3 日某時許，在不詳處所，施用第一級毒品海
    洛因一次，因認被告涉犯毒品危害防制條例第10條第1 項之
    施用第一級毒品罪嫌，與上開論罪科刑之犯行有接續犯之裁
    判一罪關係，為法律上之同一案件。惟按所謂接續犯，必須
    行為人主觀上出於單一犯意，而其客觀行為分為數個舉動接
    續進行，數個舉動行為之獨立性極為薄弱，且各舉動是於同
    時同地或密切接近之時地實施，侵害同一法益，以實現一個
    犯罪構成要件。而移送併辦意旨所指被告於95年11月3 日施
    用海洛因之犯行，與上開論罪科刑犯行並非僅係出於單一施
    用毒品犯意下之數個舉動，且與上開論罪科刑部分之犯罪時
    間已有明顯區隔，亦無時間、空間上密切關係之可言，自難
    認前揭行為與上開論罪科刑之部分有何接續犯之實質上一罪
    關係。故移送併辦意所指被告施用第一級毒品之犯行，與上
    開論罪科刑犯行無接續犯關係可言，非起訴效力所及，自應
    移還檢察官另行處理，附此敘明。
據上論斷，應依刑事訴訟法第299 條第1 項前段，毒品危害防制
條例第10條第1 項，刑法第2 條第1 項前段、第11條前段、第47
條第1 項、修正前刑法第41條第1 項前段，修正前罰金罰鍰提高
標準條例第2 條，中國民國96年罪犯減刑條例第2 條第1 項第3
款、第7 條、第9 條，判決如主文。
本案經檢察官甲○○到庭執行職務。
中　　華　　民　　國　　96　　年　　9 　　月　　14　　日
                  刑事第十二庭  審判長法　官  戴嘉清
                                      法  官  林晏鵬
                                      法  官  陳信旗
以上正本證明與原本無異
如不服本判決應於送達後10日內向本院提出上訴狀
                                      書記官　廖貞音
中　　華　　民　　國　　96　　年　　9 　　月　　14　　日
附表本案論罪科刑法條全文：
毒品危害防制條例第10條
施用第一級毒品者，處六月以上五年以下有期徒刑。
施用第二級毒品者，處三年以上有期徒刑。
